【裁判字號】    98,消債更,634
【裁判日期】    981023
【裁判案由】    更生事件
【裁判全文】
臺灣板橋地方法院民事裁定           98年度消債更字第634號
聲  請  人  乙○○
                        樓
代  理  人  吳鴻奎律師
上列當事人因消費者債務清理事件聲請更生，本院裁定如下：
    主  文
聲請人乙○○自中華民國九十八年十月二十三日下午十七時起開
始更生程序。
命司法事務官進行本件更生程序。
    理  由
一、本件聲請意旨略以：聲請人因有不能清償債務之情事，目前
    積欠銀行消費借貸、信用卡、現金卡契約無擔保債務，債務
    總金額為新臺幣（下同）1,550,150元，前於民國98年9月1
    日與最大債權金融機構台新商業銀行為協商不成立，因台新
    銀行所提二階段協商方案，第一階段72期每期清償50,00元
    ，然因該協商方案並不包括民間債權人甲○○○股份有限公
    司260,000元債務，故協商不成立。又聲請人自96年10月間
    起經營承榮餐坊，每月營業額100,000元為小規模營業人，
    然因經營不善因而發生負債，至97年2月後因待產之故，實
    際上已無經營，由當時配偶及其父母經營，嗣又於98年5月
    31日辦理停業，聲請人生產完後即尋找工作增加收入，現於
    雅佳儷股份有限公司上班月薪18,500元，另有2歲子女周靖
    需扶養，爰請求裁定准予更生云云。
二、按債務人不能清償債務或有不能清償之虞者，得依本條例所
    定更生程序，清理其債務；債務人無擔保或無優先權之債務
    總額未逾1,200 萬元者，於法院裁定開始清算程序或宣告破
    產前，得向法院聲請更生；債務人對於金融機構因消費借貸
    、自用住宅借款、信用卡或現金卡契約而負債務，在聲請更
    生或清算前，應提出債權人清冊，以書面向最大債權金融機
    構請求協商債務清償方案，並表明共同協商之意旨；債務人
    與金融機構協商成立者，不得聲請更生或清算。但因不可歸
    責於己之事由，致履行顯有重大困難者，不在此限；本條例
    施行前，債務人依金融主管機關協調成立之中華民國銀行公
    會會員，辦理消費金融案件無擔保債務協商機制與金融機構
    成立之協商，準用前項之規定；法院開始更生程序之裁定，
    應載明其年、月、日、時，並即時發生效力；法院裁定開始
    更生或清算程序後，得命司法事務官進行更生或清算程序，
    必要時得選任律師、會計師或其他適當之自然人或法人一人
    為監督人或管理人，消費者債務清理條例第3 條、第42條第
    1 項、第151 條第1 項、第5 項、第6 項、第45條第1 項、
    第16條第1 項分別定有明文。
三、經查：
  (一)聲請人於提出本件更生之聲請前，曾向聲請人之最大債權金
    融機構台新商業銀行表明協商之意思，經該銀行於98年9月1
    日以聲請人未能接受足以負擔還款方案為由通知協商不成立
    ，此有聲請人提出之台新銀行之前置協商不成立通知書影本
    在卷可參（見本院卷第10頁）。聲請人據以聲請更生，本院
    自應綜合聲請人目前全部收支及財產狀況，評估是否已不能
    維持符合人性尊嚴之最基本生活條件，而有「不能清償或不
    能清償之虞」之情。
  (二)就聲請人本人之必要生活支出部份，聲請人並未提出全部憑
    證以資證明，無從審酌是否均屬必要之費用，此部份因消費
    者債務清理條例之立法目的，係為使不幸陷入經濟困境之人
    得以清理債務、重建生活，並在清理過程中能保有符合人性
    尊嚴之最低基本生活，而非維持債務人過去慣常之寬逸生活
    ，是於評估債務人是否有不能清償或履行原協商方案是否顯
    有重大困難時，並非由聲請人任意主張其基本生活費用之數
    額，否則將造成揮霍無度以致清償能力降低，反而易使更生
    程序無從進行，因此本院認應以內政部所公告之97年度臺灣
    省低收入戶最低生活費用每人每月為 9,829元計算始為合理
    。另聲請人自97年10月23日起於雅佳儷股份有限公司上班，
    投保薪資為17,400元，另有2歲子女周靖需扶養等事實，有
    聲請人所提出之勞工保險被保險人投保資料表、綜合所得稅
    各類所得資料、彰化銀行薪資轉帳資料、全戶戶籍謄本在卷
    可稽，已足認定。依國稅局扶養免稅額計算，扶養費用每人
    每月為6,417元計算其扶養費標準，則聲請人扣除上開每月
    基本支出後，顯已無清償1,550,150元之可能。
四、綜上所述，本件聲請人為一般消費者，並未從事營業活動。
    其有無法清償如附表所示債務之虞情事，無法依協議履行亦
    不可歸責於聲請人，又所負無擔保或無優先權之債務，並未
    逾1,200 萬元。且未經法院裁定開始清算程序或宣告破產，
    復查無消費者債務清理條例第6 條第3 項、第8 條或第46條
    各款所定駁回更生聲請之事由存在，則聲請人聲請更生，應
    屬有據，自應准許。
五、又本件聲請人雖亦為保全處分之聲請，惟本院既已准許更生
    ，有如前述，即無另再准予保全財產之處分之必要。至於聲
    請人於更生程序開始後，應另提出足以為債權人會議可決或
    經法院認為公允之更生方案以供採擇，俾免更生程序進行至
    依消費者債務清理條例第61條規定應行清算之程度，附此敘
    明。
六、依消費者債務清理條例第11條第1項、第45條第1項、第16條
    第1項，裁定如主文。
中    華    民    國    98    年    10    月     23   日
                  民事第一庭    法  官  黎文德
上為正本係照原本作成
本件不得抗告
本裁定已於98年10月23日下午5時公告。
中    華    民    國    98    年    10    月     23   日
                                書記官  趙彬


司法院資訊處製作；財團法人民間司法改革基金會備份。
